【裁判字號】    95,抗,258
【裁判日期】    951003
【裁判案由】    聲明異議
【裁判全文】
臺灣高等法院臺南分院民事裁定  95年度抗字第258號
    抗  告  人
    即 債務 人  甲○○
    相  對  人
    即 債權 人  乙○○
上列抗告人因與相對人間請求拆屋交地強制執行事件而聲明異議
，對於中華民國95年7月18日臺灣臺南地方法院所為裁定（95年
度執字第21386號），提起抗告，本院裁定如下：
    主  文
抗告駁回。
抗告程序費用新台幣壹仟元由抗告人負擔。
    理  由
一、本件抗告人於原審聲明異議意旨略以：台南縣七股鄉○○○段
    625-264地號持分1/2及同段625-266地號持分1/9等2筆土地
    （下稱系爭土地），抗告人業於95年2月15日出賣予第三人
    黃木源，有土地買賣契約為證，即系爭土地已非抗告人所有
    ，依法請求塗銷對系爭土地之查封登記。又本件相對人所提
    出之執行名義為原法院91年度訴字第878號確定判決，該判
    決與本院87年度上字第615號判決為同一訴訟標的，相對人
    對有確定判決效力之同一訴訟標的更行起訴，自非合法，91
    年度訴字第878號本應以裁定駁回，惟經抗告人聲請91年度
    訴字第878號之承審法官迴避，承審法官竟未迴避，並於聲
    請迴避案件未終結前，急於結案作出判決，實有不當。另相
    對人及黃林秀美等夥同另3人，於92年間涉嫌恐嚇等案件，
    及相對人另涉嫌恐嚇案件，皆尚在偵辦中，爰依法聲明異議
    等語。
二、抗告意旨略以：原審所發執行查封通知及登記書之發文日期
    為95年5月26日，但系爭土地於95年2月15日即已全部賣出，
    兩者相差3個多月，縱未經登記業已生買賣效力，原審以不
    動產未經登記，物權行為不生效力為由駁回，似難令人甘服
    。又第三人黃木源已提出民事確認所有權之訴，為避免日後
    之訟累，本件應先行裁定停止執行，待前開確認訴訟判決確
    定後，再斟酌應否執行。再者，原審駁回理由實有偏頗相對
    人，因本件同一訴訟標的已有確定判決效力，相對人卻有辦
    法更行起訴，足認其關係匪淺。為此提起抗告，請求廢棄原
    裁定云云。
三、按不動產物權，依法律行為而取得、設定、喪失及變更者，
    非經登記，不生效力，民法第758條定有明文。民法上之法
    律行為，有債權行為與物權行為，除法律有特別規定外，前
    者於特定人間發生法律上之效力，後者於以公示方法使第三
    人得知悉之狀態下，對任何第三人均發生法律上之效力。動
    產以交付為公示方法，不動產則以登記為公示方法，作為權
    利取得、設定、喪失、變更之要件，以保護善意第三人。次
    按強制執行得依確定之終局判決為之。強制執行程序開始後
    ，除法律另有規定外，不停止執行。有回復原狀之聲請，或
    提起再審或異議之訴，或對於和解為繼續審判之請求，或提
    起宣告調解無效之訴、撤銷調解之訴，或對於許可強制執行
    之裁定提起抗告時，法院因必要情形或依聲請定相當並確實
    之擔保，得為停止強制執行之裁定；強制執行法第4條第1項
    第1款及第18條亦分別定有明文。
四、經查：
（一）抗告人與第三人於95年2月15日成立系爭土地之買賣契約
      ，雖在原法院95年5月26日囑託查封登記之前，惟系爭土
      地所有權人之移轉於95年6月9日時仍未為變更登記，有土
      地登記謄本在卷可稽（見原審卷第22、24頁），物權行為
      自不生效力，故仍應以系爭土地之土地登記謄本之記載為
      認定土地所有人之依據，則系爭土地之所有權人為抗告人
      ，原法院依相對人所提出對抗告人之執行名義，依法辦理
      查封登記，進行拍賣，自於法有據。抗告人請求原法院塗
      銷查封登記，顯於法無據。又第三人黃木源雖已提起確認
      所有權之訴，惟依前開強制執行法第18條之規定，法院仍
      得審酌是否有必要裁定停止強制執行程序，因系爭土地所
      有權人之移轉並未向地政機關辦理變更登記，不得對抗相
      對人，故本院認尚無必要停止系爭土地之強制執行程序。
（二）又執行法院僅得就執行名義為形式審查，不得審酌執行名
      義關於實體事項之抗辯事由，則抗告人主張原法院91年度
      訴字第878號確定判決與本院87年度上字第615號判決為同
      一訴訟標的，及原法院91年度訴字第878號案件之承審法
      官應予迴避等實體事項，不在執行法院應審酌之範圍內，
      抗告人應另行向民事庭起訴以謀解決，不得於執行程序聲
      明異議，故抗告人對原法院聲明異議自非適法。況原法院
      91年度訴字第878號判決理由已敘明：「經本院調閱上開
      卷宗，二件訴訟之當事人僅部分相同，且原告乙○○（即
      相對人）於86年度訴字第1800號事件，係主張已自本院84
      年度執字第4159號執行程序中，因拍賣而取得系爭建物之
      所有權，詎被告（即抗告人，下同）無權占用系爭建物，
      爰本於系爭建物所有權人之地位請求被告遷讓房屋。然其
      於本件訴訟中，係主張為系爭土地之所有權人，被告所有
      之系爭建物無權占有系爭土地，為排除侵害，乃本於系爭
      土地所有權人之地位，請求被告拆屋還地。顯然兩造訴訟
      之原因事實不同，訴訟標的亦非同一，並非同一事件。」
      有該判決在卷可稽（見原審卷第6頁正面至背面）。另抗
      告人主張相對人涉嫌刑事案件部分，非執行法院之權責範
      圍，於茲不贅。原審駁回抗告人之聲明異議，經核於法並
      無不合，抗告人指摘原裁定不當，求予廢棄，非有理由，
      應予駁回。
五、據上論結，本件抗告為無理由，依強制執行法第30條之1、
    民事訴訟法第495條之1第1項、第449條第1項、第95條、第
    78條，裁定如主文。
中    華    民    國    95    年    10   月     3    日
                  民事第四庭  審判長法  官  王惠一
                                    法  官  林永茂
                                    法  官  王浦傑
上為正本係照原本作成。
如不服本裁定，僅得於收受本裁定正本送達後10日內以適用法規
顯有錯誤為理由，向本院提出抗告狀（須附繕本），依法應繳納
抗告費新台幣1千元，並委任律師為訴訟代理人，經本院許可後
始可再抗告於最高法院。
中    華    民    國    95    年    10   月     4    日
                                    書記官  廖英琇
【附記】
民事訴訟法第495條之1第2項準用同法第466條之1第1、2項規定
：
(1)對於第二審判決上訴，上訴人應委任律師為訴訟代理人。但上
  訴人或其法定代理人具有律師資格者，不在此限。
(2)上訴人之配偶、三親等內之血親、二親等內之姻親，或上訴人
  為法人、中央或地方機關時，其所屬專任人員具有律師資格並
  經法院認為適當者，亦得為第三審訴訟代理人。
                                                Ｊ


司法院資訊處製作；財團法人民間司法改革基金會備份。
